臺灣高雄地方法院刑事判決　　　　　　　　　　　　九十一年度易緝字第一五八號
　　公　訴　人　臺灣高雄地方法院檢察署檢察官
　　被　　　告　甲○
右列被告因偽造文書案件，經檢察官提起公訴（八十九年度偵字第九七二○號），本
院判決如左：
    主  文
甲○共同連續行使明知為不實之事項，而使公務員登載於職務上所掌之公文書，足以
生損害於公眾及他人，處有期徒刑伍月，如易科罰金以佰元折算壹日。緩刑貳年。
    事  實
一、甲○係大陸地區女子，乙○（被訴偽造文書等部分已經本院另行判處有期徒刑三
    月確定）、廖俠懷（被訴偽造文書部分已經本院另行判決無罪）則係台灣地區男
    子。乙○透過廖俠懷之介紹認識廖俠懷之乾女兒張榕（已由公訴人另案起訴，現
    由本院另案審理中），張榕乃出面遊說乙○，表示其若願意與大陸地區女子辦理
    假結婚登記，使該大陸地區女子得以藉由探親方式來台工作，則願給付新台幣（
    下同）十萬元之報酬。詎乙○為取得前開報酬，乃於八十七年七月三十日出境前
    往大陸福建省，由張榕在大陸福州機場接應後，再經由大陸地區兩名男子介紹與
    大陸女子甲○認識。而甲○為藉由探親名義得以入境來台工作，明知與乙○彼此
    均無結婚之真正合意，竟同意與乙○假結婚，二人乃於八十七年八月十二日，在
    大陸地區福建省福州市民政局辦理結婚登記，取得福州市民政局發給之結婚證（
    榕民婚字第九八一八八○號），並至福建省福州市公證處取得九八榕公證內民字
    第二五○九號之結婚公證書，使甲○取得形式上之配偶地位，同年月十三日乙○
    即自行返台。旋甲○與乙○、張榕共同基於使公務員登載不實事項於職務上所掌
    公文書之犯意聯絡，由乙○持前開福州市民政局、公證處分別發給之結婚證、結
    婚公證書至財團法人海峽交流基金會（下簡稱海基會）取得驗證證明書後，於八
    十七年十月六日，持大陸地區出具之結婚公證書、海基會驗證書、身分證等資料
    ，至高雄市左營區戶政事務所辦理結婚登記，填具「結婚登記申請書」等資料，
    申請辦理結婚之戶籍登記，致使承辦戶籍登記之公務員，將甲○與乙○結婚之不
    實事項登載於其職務上所掌之戶籍登記簿、戶籍謄本等公文書，並於乙○之國民
    身分證配偶欄內填載配偶為大陸地區女子「甲○」，足以生損害於戶政機關管理
    戶籍資料之正確性。嗣三人再基於共同行使使公務員登載不實事項於職務上所掌
    公文書之犯意，由張榕委託不知情之旅行社人員許佩青，於八十七年十月八日，
    以配偶探親名義，填寫「大陸地區人民進入台灣地區旅行證申請書」，並檢具前
    開結婚登記登載不實之戶籍謄本、國民身分證、經高雄市政府警察局左營分局舊
    城派出所核章其上記載被保人甲○與保證人係夫妻關係之「大陸地區人民進入台
    灣地區保證書」、結婚公證書、海基會驗證證明書、委託書等文件，向內政部警
    政署入出境管理局（下簡稱境管局），申請核准甲○入境臺灣地區而為行使，致
    境管局該管公務員審核後，遂發給甲○「中華民國臺灣地區旅行證」一本，使甲
    ○持以而於八十七年十二月一日以探親之方式掩飾入境臺灣地區，隨即至桃園縣
    某處工作。八十九年一月十九日甲○因故返回大陸地區，須由乙○至高雄市政府
    警察局左營分局舊城派出所辦理對保手續，始可再度入境。乙○乃至該派出所辦
    理，惟為承辦員警發覺有異而未辦妥續，乙○乃於八十九年三月一日至該派出所
    自首。詎甲○為再度來台，竟與張榕承續前開共同行使使公務員登載不實之概括
    犯意，由張榕自行向乙○拿取印章，委託不知情之友人徐雲輝，於八十九年四月
    十七日，至入出境管理局，以配偶探親為由，填寫「大陸地區人民進入臺灣地區
    旅行證申請書」，連同登載不實之戶籍謄本及經台北縣警察局淡水分局核章其上
    記載被保人甲○與保證人乙○係夫妻關係之「大陸地區人民進入臺灣地區保證書
    」等文件，一併行使交付予境管局該管公務員，經該管公務員審核後，遂另發給
    甲○八九入出字第三三○三三七三八號「中華民國臺灣地區旅行證」。甲○取得
    該旅行證後，乃於八十九年五月十五日再度以團聚為由入境台灣，並至桃園某處
    工作。甲○因均未與乙○同住，經本院傳拘未到，發布通緝。嗣於九十一年七月
    二十日八時三十分許，其持前開旅行證欲搭乘國泰航空班機自桃園中正機場出境
    時，為證照查驗官員查獲。
二、案經高雄市政府警察局左營分局報請臺灣高雄地方法院檢察署檢察官偵查起訴，
    經本院傳拘甲○未到，發布通緝而於九十一年七月二十日緝獲。
    理  由
一、訊據被告甲○矢口否認有何偽造文書犯行，辯稱：伊與乙○是真結婚，來台後也
    有與乙○住在一起，因為乙○好賭，又要向伊拿錢，才送伊到桃園工作，伊每月
    有給乙○五、六千元，伊不認識張榕，亦不認識廖俠懷，伊無偽造文書之犯行云
    云。經查：
（一）被告甲○係透過張榕之仲介與乙○認識，進而談及以假結婚方式使甲○得以探
      親名義來台工作情事，業據同案被告乙○於警訊陳稱：「（是何人與你談條件
      ？條件內容如何？）是蓉蓉出面跟我談的，如我同意與甲○辦理結婚登記，會
      付我酬勞新台幣拾萬元」、「我共拿到新台幣參萬元，是該名女子蓉蓉從香港
      匯至我台灣銀行戶內」、「（蓉蓉計匯入若干酬勞到你的台銀帳戶內？）只有
      參萬元」、「（甲○來台係從事何工作？）是來桃園市打工盪衣服賺錢，只與
      我保持連絡但並沒有住在一起」、「是八十七年十二月一日晚上到達的，林女
      經我帶到高雄後即打電話找她在桃園市的一些表哥與表弟，連絡後她才北上去
      打工」（見警訊第一頁反面第四至六行、第八至九行、第三頁反面第十行至第
      十一行、第四頁第四至五行、十一至十二行），及於偵查中陳稱：「（為何沒
      有住在一起？）她要打工」、「（與蓉蓉關係？）是她帶我去大陸，並給我參
      萬元，當初言明拾萬元，但只給參萬元」（偵卷第二十三頁反面）、「當初他
      們把她弄來台灣是為了讓她在台工作」（見偵卷第四十頁反面）等語，核與證
      人即高雄市政府警察局左營分局舊城派出所承辦警員余蓮成到庭證稱：「我問
      他（即被告乙○）你不是有結婚？你太太住何處，他就跟我提到婚姻的由來，
      說是他回去探親時，有人仲介可以給他錢辦理結婚登記，讓女的過來，但女的
      不能與他睡覺，也從來沒有跟她住過，他在眷村陳述給我聽，我就請他到派出
      所做一個詳細筆錄」、「本件是他自首的」等語相合（見本院九十年十二月十
      三日訊問筆錄）。再被告乙○於本院九十年十二月二十五日審理中亦供稱：「
      甲○現在桃園，結婚以來都沒有跟我住在一起，．．．未與我履行夫妻之實，
      ．．甲○沒有跟我結婚的意思」等語，足見被告甲○與乙○二人自始即無結婚
      之真意。
（二）被告甲○與乙○在大陸辦理假結婚，乙○返台後，曾持相關資料至高雄市左營
      戶政事務所辦理結婚登記，嗣並交付其所有印章予張榕，辦理甲○於八十七年
      來台相關之手續，經內政部入出境管理局核發旅行證後，甲○於八十七年十二
      月一日以探親名義自高雄機場入境台灣情事，亦經同案被告乙○於警訊供稱：
      「我於八十七年十月六日在左營區戶政事務所申請結婚登記」（見警卷第四頁
      ）、及於本院審理時陳稱：「八十七年是我拿私章給張榕去辦理的」等語（見
      九十年十二月二十五日筆錄），復經本院依職權向內政部入出境管理局調閱甲
      ○八十七年度之申請入境資料，有該局九十年九月二十六日九十境信昌字第○
      六二三二一號檢附之出入境紀錄、旅行證申請書、保證書、財團法人海峽交流
      基金會公證書、結婚證、戶籍謄本、委託書等附卷可稽。是被告甲○透過乙○
      、張榕在台持不實之戶籍登記等資料向境管局申請核發旅行證，使其得以探親
      名義來台，其與乙○、張榕二人顯有使公務員登載不實事項於公文書之犯意聯
      絡，且渠等所為亦足生損害於戶籍登記之正確性及兩岸人民關係往來政策之執
      行。
（三）被告甲○於八十七年十二月一日來台後即未與乙○同住，並隨即至桃園工作情
      事，已經同案被告乙○於本院審理時陳述在卷，並提出其上記載「寄信人為甲
      ○，寄信地址為桃園市」之信封影本一紙附於警卷可稽。而被告甲○於本院審
      理時陳稱該紙信封係其書寫，其亦有到桃園工作等語，顯見被告甲○係為來台
      工作始與乙○假結婚，否則何以會離開乙○位於高雄之住居所，而獨自前往北
      部工作？再倘若如其所辯係乙○好賭，為向伊拿錢，始將其送到桃園等語，則
      為拿取錢財之方便，乙○自可將之送往高雄或南部地區某處工作，何必送至北
      部致無法拿到錢財之可能？故被告甲○所辯，自不足採信。
（四）被告甲○於八十九年一月十九日出境後，欲再度入境，因乙○不願意，乃至警
      局自首，張榕乃自行拿取乙○之印章，委託友人於八十九年四月十七日幫忙處
      理被告申請入境來台事宜，並檢具「大陸地區人民進入臺灣地區保證書」、「
      大陸地區人民進入臺灣地區旅行證申請書」、「委託書」及不實之戶籍謄本行
      使交付予境管局，境管局乃另行核發甲○之旅行證，被告甲○乃於八十九年五
      月十五日以團聚名義再度自中正機場入境情事，亦經同案被告乙○於本院審理
      中陳稱：八十九年甲○要再過來我不讓她來，是張榕拿我印章的等語，及證人
      即警員余蓮成於本院訊問時證稱：「之後他戶口遷來遷去，他後來有來找我，
      不要把案件報出去，說有人要對他不利」等語（見九十年十二月十三日筆錄）
      ，復有內政部警政署入出境管理局九十年十一月十三日（九十）境信昌字第○
      六八五八一號函及檢附之入出境紀錄、大陸地區人民進入臺灣地區旅行證申請
      書、大陸地區人民進入臺灣地區保證書、委託書、戶籍謄本各一份附卷可稽。
      再觀之同案被告乙○係因心生畏懼始於八十九年三月一日向警員自首等情，有
      該警訊筆錄附卷可稽，足見同案被告乙○對於被告甲○八十九年四月份之申請
      入境即有意見，是此次申請顯係由張榕與甲○出於共同之犯意而為之。
（五）綜上所述，被告甲○所辯等語顯不足採，本件事證已臻明確，被告犯行應堪認
      定。
二、被告甲○與乙○無結婚之真意，竟與乙○、張榕共同以結婚之不實事項，使承辦
    之公務員將甲○、乙○結婚之不實事項登載於職務上作成之戶籍資料，嗣再行使
    此不實之戶籍謄本，向入出境管理局申請，使甲○得以探親名義來臺工作，核被
    告甲○所為，係犯刑法第二百十六條、第二百十四條之行使使公務員登載不實文
    書罪。被告甲○所為使公務員登載不實之低度行為，應為行使之高度行為所吸收
    ，不另論罪。被告甲○與乙○及張榕三人間，就八十七年間申請甲○來台之使公
    務員登記不實犯行及行使使公務員登載不實犯行部分；被告甲○與張榕間就八十
    九年間申請甲○來台之行使使公務員登載不實犯行，各有犯意聯絡與行為分擔，
    均為共同正犯。被告甲○、張榕共同利用不知情之旅行社人員及友人徐雲輝，持
    不實結婚登記之戶籍資料等代向境管局申請甲○以探親名義入台，為間接正犯。
    又被告甲○先後多次行使使公務員登載不實文書犯行，時間緊接，犯罪構成要件
    相同，顯基於同一犯意為之，為連續犯，應依法論以一罪。公訴人雖認被告甲○
    係犯刑法第二百十四條之罪，惟其使公務員登載不實後復持該登載不實之文書以
    行使，二者間有高低度行為之吸收關係，本院自得予以審酌。再公訴人雖未就被
    告於八十九年四月間申請來台，行使不實之戶籍謄本辦理來台手續，境管局另行
    核發旅行證，被告乃得以於八十九年五月十五日再度入境一事起訴，惟此部分既
    與前開起訴論罪部分有連續犯之裁判上一罪關係，本院自得予以審酌。爰審酌被
    告為求來台工作，竟以合法掩飾非法入境方式，影響我國戶政機關對於戶籍管理
    、警察機關及入出境管理局對於大陸地區人民管理、入境之正確性，亦間接影響
    我國人民之工作權，又其事後仍不知悔悟，猶矢口否認犯行，惟念及其惡性尚且
    不大，及其犯罪手段、品行、犯罪所造成之社會損害尚非重大等一切情狀，量處
    如主文所示之刑。按被告行為後，刑法第四十一條已於九十年一月十日修正公布
    施行，於同年月十二日生效，比較新舊法，其易科罰金之要件，以新法較有利於
    被告，依刑法第二條第一項前段之規定，自應適用修正後之刑法第四十一條第一
    項，諭知易科罰金之折算標準。又被告未曾受有期徒刑以上刑之宣告，此有臺灣
    高等法院被告全國前案紀錄表及臺灣高雄地方法院檢察署刑案資料查註紀錄表各
    一件在卷可按，其因一時失慮，偶罹刑典，雖事後未能坦承犯行，惟審酌其犯行
    尚非重大，且其陳稱此次出境係為返回大陸探視生病之母親，本院認經此事件及
    刑之宣告後，其應知警惕而無再犯之虞，本院因認暫不執行其刑為當，予以宣告
    緩刑二年，用啟自新。
據上論斷，應依刑事訴訟法第二百九十九條第一項前段，刑法第二條第一項前段、第
二十八條、第五十六條、第二百十六條、第二百十四條、修正後第四十一條第一項前
段、第七十四條第一款，罰金罰鍰提高標準條例第一條前段、第二條，判決如主文。
中      華      民      國      九十一      年      八      月    十六  日
              臺灣高雄地方法院刑事第七庭
                                            法  官 黃蕙芳
右正本證明與原本無異。
如不服本判決，應於判決送達後十日內，向本院提出上訴狀。
                                            書記官 龔  能
中      華      民      國      九十一      年      八      月    十六  日
附錄本案論罪科刑之條文：
刑法第二百十四條
明知為不實之事項，而使公務員登載於職務上所掌之公文書，足以生損害於公眾或他
人者，處三年以下有期徒刑、拘役或五百元以下罰金。
刑法第二百十六條
行使第二百十條至第二百十五條之文書者，依偽造、變造文書或登載不實事項或使登
載不實事項之規定處斷。
